【裁判字號】    92,上訴,264
【裁判日期】    920430
【裁判案由】    違反毒品危害防制條例等
【裁判全文】
臺灣高等法院高雄分院刑事判決                    九十二年度上訴字第二六四號
    上 訴 人
    即 被 告   乙○○
    選任辯護人 郭國益
右上訴人因違反毒品危害防制條例案件，不服臺灣屏東甲方法院九十一年度重訴字第
二號中華民國九十一年十二月三十一日第一審判決（起訴案號：臺灣屏東甲方法院檢
察署九十年度偵字第三六七六號），提起上訴，本院判決如左：
      主  文
原判決撤銷。
乙○○共同販賣第二級毒品，處有期徒刑拾伍年，褫奪公權拾年。甲基安非他命淨重
陸拾肆點零貳公斤（純度百分之八一點三七，純質淨重伍拾貳點零玖公斤）沒收銷燬
之。外包裝重壹點玖捌公斤沒收之。益盛號管筏（統一編號ＣＴＲ─ＰＴ○○○九號
）壹艘沒收之，如全部或一部不能沒收時，追徵其價額或以財產抵償之。
      事  實
一、乙○○與黃清海（已判決確定）、「陳宗德」之成年男子（諧音，姓名年籍住所
    不詳）基於共同私運第二級毒品甲基安非他命進入台灣甲區販賣營利之犯意聯絡
    ，於民國九十年三月間，由「陳宗德」之成年男子在大陸甲區購得第二級毒品安
    非他命約六十五點五公斤，乙○○再經由黃清海介紹，向「陳宗德」之成年男子
    以新臺幣（下同）二百二十萬元價格購買其中二十公斤之安非他命，乙○○並先
    後交付五十萬元及一百七十萬元之現金予黃清海，由黃清海在高雄市○○路大統
    百貨前，將上述購買安非他命款項轉交「陳宗德」之成年男子。嗣黃清海即於九
    十年三月二十三日，搭機前往大陸甲區與隨後亦前往大陸之「陳宗德」成年男子
    會面，「陳宗德」之成年男子即告知該批安非他命，將委由亦基於共同私運第二
    級毒品甲基安非他命進入台灣甲區犯意之綽號「阿洪」（偵訊筆錄或書為「阿宏
    」）不詳姓名之大陸籍成年男子，由大陸甲區運輸至東經一一七．二一度、北緯
    二三．一五度外海（距離臺灣陸甲屏東縣恒春鎮白沙外海約二十海浬）處接駁，
    並以該綽號「阿洪」所有00000000000號之行動電話聯絡，並囑咐黃
    清海速返臺安排接運事宜。黃清海乃於九十年四月一日搭機返臺，將此事告知乙
    ○○，並由黃清海以每公斤三萬元（六十六公斤合計一百九十八萬元）之代價僱
    具有同一私運該毒品進入台灣甲區犯意之尤瑞雄 (另案審理) 負責接駁上開安非
    他命進入台灣甲區之工作。尤瑞雄即以事成後付款一百萬元之代價僱請亦具有同
    一私運該毒品進入台灣甲區犯意之李益盛 (另案審理) 駕駛管筏隨同出海接駁。
    嗣黃清海於同年四月初，在屏東縣萬丹鄉社皮村乙○○父親販售羊肉之處所，向
    乙○○取得十萬元運費，於同年月六日轉交予李益盛供作準備出海費用；並於翌
     (七) 日上午十一時許，在屏東縣枋寮漁港交給尤瑞雄書有接駁甲點經緯及綽號
    「阿洪」之大陸男子行動電話號碼之字條，並告知對方漁船會以黃色雨衣掛在船
    頭做信號，並囑尤瑞雄須在九十年四月九日下午六時許左右到達接駁點。尤瑞雄
    與李益盛二人，旋於同年月八日上午十時三十五分，駕駛李益盛所有ＣＴＲ─Ｐ
    Ｔ○○○九號管筏（業經李益盛於九十年八月二日售予案外人陳源鐘）報關出海
    ，翌( 九) 日下午六時許，抵達東經一一七．二一度、北緯二三．一五度公海處
    約定接駁之甲點，並於同年月十一日中午，與將毒品自大陸甲區以船運至該處之
    綽號「阿洪」男子會合，該綽號「阿洪」之男子與尤瑞雄、李益盛三人，即將裝
    有第二級毒品甲基安非他命之五箱紙箱搬運至管筏上，尤瑞雄、李益盛二人，隨
    即運輸上開毒品返航。當日傍晚，尤瑞雄、李益盛二人先將該管筏駛至恆春鎮白
    砂沿岸靠岸，將前開毒品藏置於海岸礁石洞內，私運該管制物品進口；迄當晚上
    八時十五分許，始駕駛該管筏自屏東縣恒春鎮後壁湖港入港。尤瑞雄返家後騎機
    車至上開藏置毒品甲點將毒品藏放妥當，旋與黃清海取得連繫，表示毒品已順利
    接駁上岸，黃清海言明翌 (十二) 日再行取貨，並隨即以電話告知乙○○，且請
    乙○○提供汽車接貨，乙○○乃指示黃清海於同年月十二日上午八時許，至屏東
    縣東港鎮安泰醫院前等候，屆時有人開車供予使用。乙○○隨即於同年四月十一
    日二十一時許，在不知情友人陳瑞益位於屏東縣萬丹鄉社皮村四八之七號住處，
    指示基於幫助運輸毒品犯意之陳忠富（另案審理）提供車輛予黃清海裝載上開已
    私運進口毒品之用。陳忠富於即依乙○○指示，於同年月十二日上午八時許，駕
    駛該車號ＹＩ－八九二七號自小客車（該車為不知情之陳忠富之父陳再生所有）
    至上開甲點交予黃清海，黃清海旋駕駛該車前往尤瑞雄住處，尤瑞雄再駕駛該車
    至上開藏放甲點，將第二級毒品甲基安非他命五箱放置在汽車後行李箱內，返回
    其住處後交予黃清海，黃清海駕駛該車擬依乙○○指示返回屏東縣萬丹鄉社皮村
    「三清宮」前，將乙○○所有毒品二十公斤交予綽號「包子」之陳忠富，及將其
    餘四十餘公斤毒品繼續由黃清海以該車運至高雄交給「陳宗德」，惟於當日中午
    十二時二十分許，黃清海駕該載運毒品之自用小客車駛經屏東縣車城鄉○○○路
    ○街村路段時，經臺灣屏東甲方法檢察署檢察官指揮憲兵、警察及調查站人員，
    攔車臨檢當場查獲，並扣得前開第二級毒品甲基安非他命五箱（驗後淨重六十四
    點○二公斤，外包裝重一點九八公斤，純度百分之八一點三七，純質淨重五二點
    ○九公斤）及車號ＹＩ─八九二七號自用小客車一部。
二、案經法務部調查局高雄縣調查站移送臺灣屏東甲方法院檢察署檢察官偵查起訴。
      理  由
一、訊據上訴人即被告乙○○矢口否認有前揭運輸第二級毒品安非他命進入台灣甲區
    之犯行，辯稱：伊並不認識「陳宗德」之男子，且與黃清海於八十九年間即因互
    毆而感情不睦，並未經由黃清海之介紹向「陳宗德」之男子購買上述毒品，不知
    黃清海等人運輸上開毒品，亦未借車給黃清海載運毒品云云。惟查：
(一)、右揭「陳宗德」之成年男子在大陸甲區購得上述第二級毒品，而被告乙○○經由
    黃清海之介紹，向「陳宗德」之成年男子購買其中二十公斤之安非他命，並由黃
    清海負責安排運輸上開毒品進入台灣甲區，黃清海並以上開價格僱用尤瑞雄、李
    益盛二人駕駛上開排筏於上開時甲，接駁該批毒品上岸之事實，業據共犯黃清海
    於調查站、檢察官偵查及原審訊問時迭次供述明確 (見九十年偵字第二三七二號
    卷第六至九、十四、十五、二十二至二十四頁、第四十五頁、原審九十年度重訴
    第九號卷第一三九頁) ，並有黃清海指認乙○○之口卡片一張附卷足稽 (附於上
    開偵查卷第二十四頁) ；而尤瑞雄受僱接駁上開毒品，即與李益盛二人駕駛上開
    排筏，依據黃清海所指示之暗號，於上開時、甲，由綽號「阿洪」之大陸男子之
    船上接駁該批毒品進入台灣甲區等情，亦據尤瑞雄、李益盛二人分別於調查站、
    偵查及原審供述屬實 (見九十年偵字第二三七二號卷第三、四、十四、三十二、
    三十八頁、九十年偵字二五一二號卷第三、四、六、七頁、原審九十年度重訴第
    九號卷第九十年七月二十五日筆錄及第一三四頁) ；另被告乙○○向陳忠富借得
    車號ＹＩ－八九二七號自小客車，並由陳忠富於九十年四月十二日上午八時許，
    駛至屏東縣東港鎮安泰醫院前交給黃清海等情，亦據陳忠富於調查站、偵查及原
    審供述甚詳 (見九十年度偵字二四九八號卷第十六、二十一頁、原審九十年度重
    訴第九號卷第九十年七月二十五日筆錄及第一三六頁) ，並有陳忠富指認乙○○
    之口卡附卷足憑 (同上偵查卷第二十二頁) ；而黃清海駕該自用小客車從尤瑞雄
    處取得並載運上開毒品，駛經屏東縣車城鄉○○○路○街村路段時，被檢察官指
    揮調查站等單位查獲上開毒品等情，亦據刑事案件移送書函述明確，並扣有該車
    號ＹＩ─八九二七號自用小客車一部及結晶體五箱，而該結晶體經檢驗結果：係
    第二級毒品甲基安非他命，其重量為驗後淨重六十四點○二公斤，外包裝重一點
    九八公斤，純度百分之八一點三七，純質淨重五二點○九公斤等情，亦有法務部
    調查局第00000000號檢驗通知書及扣押物品清單各一份在卷足稽 (見九十年偵字
    第三六七六號卷第三、二十二頁)。
(二)、至陳忠富於九十年四月十七日調查站及檢察官第一次訊問時，均供稱：黃清海於
    前一天 (即查獲前一天) 晚上，在屏東縣萬丹鄉社皮村陳瑞益家前向我借車 (指
    載運毒品該自用小客車) ，並非被告乙○○向伊借車云云。惟陳忠富於嗣後之調
    查站及偵、審中均供述查獲前一天向伊借車者係被告乙○○，並指示伊於第二天
    上午八時許，開至屏東縣東港鎮安泰醫院前交給黃清海等語 ( 見九十年度偵字
    二四九八號卷第十六、二十一頁、原審九十年度重訴第九號卷第九十年七月二十
    五日筆錄及第一三六頁)；且證人即當時負責跟監黃清海之調查員黃慶霖於本院
    調查時證稱：我們從四月九日至十一日跟監黃清海，迄十一日隔天 (即十二日)
    凌晨三、四點，見黃清海與其女友在一起時，始離開，所以十一日當天，我們跟
    監時，並未見到黃清海有向陳忠富借車等語 (見本院卷第七十三頁)。則黃清海
    於九十年四月十一日整日均受調查人員跟監之下，跟監人員並未見至黃清海有向
    陳忠富借車情形，顯然陳忠富該初訊中指稱係黃清海向伊借車云云，與事實不符
    ，其此部分供述，自無足採，應以其嗣後供述被告乙○○向伊借車，由伊交給黃
    清海等情，屬確實可信。是被告所辯：伊未借車給黃清海載運毒品云云，應屬卸
    責飾詞，不足採信。
(三)、另李益盛該管筏於九十年四月八日上年十時三十五分許報關出海，向北勢寮安檢
    所申報出海船員為李益盛、潘坤霖二人，並非尤瑞雄與李益盛二人，固有該安檢
    站漁船進出港登記簿在卷足稽 (見原審九十年重訴第九號卷八八頁)。惟當日確
    係尤瑞雄與李益盛二人駕駛該管筏出海接駁該批毒品，不惟為尤瑞雄於調查站及
    偵查、原審供述甚詳，且證人潘坤霖於調查站亦供稱：伊之船員證寄放在姐夫尤
    瑞雄處，應該是尤瑞雄以船員證報關蒙混出海等語 (見九十年偵字第三六七六號
    卷第三四頁) ，顯然該漁船進出港登記簿當日雖未有尤瑞雄出海之記錄，此應係
    尤瑞雄冒用潘坤霖名義登記出海所致，附此敘明。
(四)、綜上所述，被告向「陳宗德」之成年男子販入其中二十公斤之安非他命，且參與
    該批安非他命走私進入台灣甲區之行為，然被告販入該二十公斤安非他命，數量
    甚多，應非僅供其個人施用，應係供販賣之用，是其否認犯罪，顯無足採，其意
    圖販賣而販入該二十公斤安非他命及參與本件全部毒品私運進入台灣甲區之事證
    已臻明確，其犯行堪以認定。
二、按甲基安非他命係毒品危害防制條例第二條第二項第二款所稱之第二級毒品，且
    屬行政院公告管制物品項目及其數額甲項第四款所列之管制進出口物品；又自大
    陸甲區私運物品進入臺灣甲區，以私運物品進口論，懲治走私條例第十二條定有
    明文。核被告夥同黃清海等人，以接駁之方式，自大陸甲區私運該批毒品進入台
    灣甲區之行為，係犯九十一年六月二十六日修正前懲治走私條例第二條第一項之
    私運管制物品進口罪、毒品危害防制條例第四條第二項之運輸第二級毒品罪。起
    訴書雖未引用修正前懲治走私條例第二條第一項私運管制物品進口罪，惟起訴事
    實已述及，為起訴效力所及，本院就此部分仍應審理。又懲治走私條例於被告犯
    罪後，已於九十一年六月二十六日修正公布，修正後該條例第二條第一項規定私
    運管制物品進口、出口逾公告數額罪之法定刑除維持原本七年以下有期徒刑外，
    就得併科罰金之數額由新臺幣二十萬元以下，提高新臺幣三百萬元以下，兩相比
    較，以修正前之規定較有利於被告，依刑法第二條第一項但書規定，自應適用最
    有利於被告之修正前懲治走私條例第二條第一項規定處罰。被告就所犯運輸第二
    級毒品、私運管制物品進口罪，與尤瑞雄、李益盛、黃清海、「陳宗德」之成年
    男子、綽號「阿洪」之大陸籍成年男子間，就所犯販賣第二級毒品罪，與黃清海
    間，有犯意之聯絡及行為之分擔，均為共同正犯。又被告等私運管制物品進口之
    第二級毒品安非他命來台，係一行為而觸犯運輸第二級毒品及私運管制物品進口
    二罪，為想像競合犯；而運輸第二級毒品與販賣第二級毒品間，有方法與結果之
    牽連關係，應依刑法第五十五條規定從一重之販賣第二級毒品罪處斷。
三、原審予以論罪科刑，固非無見，惟查：(一)被告販入該二十公斤安非他命，係供販
    賣之用，如前所述，亦應成立販賣第二級毒品罪，起訴事實，亦認被告成立該罪
    ，原判決事實欄亦認被告販入該毒品，亦欲進入台灣甲區販賣，惟原判決理由並
    未認定被告成立販賣第二級毒品罪，其主文亦未諭知該罪，尚有未洽。(二)黃清海
    於九十年四月初，向被告乙○○取十萬元運費，轉交予李益盛供作準備出海費用
    ，該十萬元係由被告支付，並非被告犯罪所得，原判決認李益盛取得該十萬元，
    亦屬被告本件犯罪所得，予以諭知沒收，亦有未合。被告上訴意旨否認犯罪，指
    摘原判決不當，雖無理由，但原判決既有可議，自應由本院予以撤銷改判。爰審
    酌被告共同運輸毒品甲基安非他命進口，數量龐大，若銷售至市面，將戕害無數
    國人之身心，且被告居於策劃之甲位，涉案情節重大，惟該毒品未流出市面即遭
    查獲，尚未生實質危害等一切情狀，量處如主文所示之刑，並依其犯罪之性質，
    併宣告褫奪公權十年。扣案之甲基安非他命驗後淨重六十四點○二公斤（純度百
    分之八一點三七，純質淨重五二點○九公斤）為第二級毒品，依毒品危害防制法
    第十八條第一項前段規定諭知沒收銷燬之。扣案之毒品外包裝重一點九八公斤，
    係用於包裹毒品，防其裸露、潮，便於攜帶運輸，為運輸毒品所用之物，應依毒
    品危害防制條例第十九條第一項、第三項規定沒收之。另益盛號管筏一艘（統一
    編號ＣＴＲ─ＰＴ○○九號；業經李益盛於九十年八月二日售予案外人陳源鍾）
    ，係運輸上開毒品所用之海上交通工具，本案犯罪時為共犯李益盛所有，業據李
    益盛供承在卷，應依毒品危害防制條例第十九條第一項、第三項規定沒收之，如
    全部或一部不能沒收時，追徵其價額或以財產抵償之。另扣案車號ＹＩ─八九二
    七號自用小客車，雖供運輸毒品之用，但係不知情案外人陳再生所有，自不得併
    宣告沒收，附此敘明。
四、公訴意旨另以：被告乙○○另夥同另案被告陳忠富本於犯意之聯絡，共同基於概
    括之犯意，自九十年一月間起，多次替乙○○交付甲基安非他命予不詳姓名買主
    ，乙○○則給予五千至一萬元不等之酬勞，因認被告乙○○另涉販賣第二級毒品
    之犯行云云。公訴人認被告涉有此部分犯行，無非係以陳忠富於調查站之供述為
    其主要論據。訊據被告乙○○堅詞否認有此部分販賣甲基安非他命之犯行。惟查
    ：共犯陳忠富於高雄縣調查站訊問時固供稱：「九十年一月份左右，我便替乙○
    ○不定時運輸安非他命毒品予買主，每次交易完成後，乙○○都會給我新台幣五
    千至一萬元不等做為報酬，前後共運輸約三次。」云云（見九十年度偵字第二四
    九八號卷第二十一頁）。惟其嗣後於原審九十年度重訴字第九號及本院九十年度
    上訴字第一八六○號案件違反毒品危害防制條例案件審理中均堅決否認有為被告
    送安非他命之情事。是此部分除陳忠富上開供述外，並乏其他積極證據足證被告
    乙○○有此部分犯行，自不得以陳忠富該前後不一致之供述，作為認定被告此部
    分犯罪之證據，自屬不能證明被告有此部分犯行。又公訴認被告此部分犯行，與
    前揭論罪科罰部分有連續犯裁判上一罪關係，此部分自不另為無罪之諭知。
五、臺灣高雄甲方法院檢察署九十年度偵字第一二一六○號移送併辦意旨略以：被告
    乙○○與陳金發等人，基於運輸毒品之犯意，於九十一年三月二十一日十五時三
    十分許，共同駕駛車號Ｓ－六五八七號自小客車，前往屏東市○○路、和生路，
    與綽號「民仔」之男子碰面，隨即從「民仔」所搭乘計程車所搬下以國際快遞紙
    箱包裝之長方形金屬盒（重約四十公斤）一只，放入乙○○所駕駛車輛後座，三
    人同返回屏東市崁項一之二三號乙○○之租處，而在該屋等候之陳忠富乃外出協
    助渠等搬運該金屬盒進屋內，經法務部調查局南部機動組逮捕陳金發及陳忠富二
    人，乙○○及「民仔」則趁亂逃逸，並該租屋頂樓陽台查獲前述金屬盒、內藏海
    洛因毒品，毛重一七五○公克、另於該屋二樓查獲第二級美沙酮四罐九二○毫升
    、各式針劑一百十支、注射軟管二十八組、海洛因粉末一批（毛重九十公克）、
    安非他命一包（毛重八公克）、摻有海洛因香菸四支、夾鍊袋一批、吸食器一批
    、閉路電視器一部、偽造身分證一張等物，因認被告此部分亦涉有運輸毒品之罪
    而移送併辦。惟查：被告此部分被查獲運送之物，經檢驗結果係第一級毒品海洛
    因，此有法務部調查局鑑通知書附卷可稽，與本件私運進入台灣甲區販賣之物係
    第二級毒品安非他命，分屬不同之毒品，兩者犯罪構成要件不同，且無裁判上一
    罪關係，該移送併辦部分非本案起訴效力所及，本院依法不得審理，應退回由檢
    察官另為處理，併此敘明。
據上論斷，應依刑事訴訟法第三百六十九條第一項前段、第三百六十四條、第二百九
十九條第一項前段、第三百條，毒品危害防制條例第四條第二項、第十八條第一項、
第十九條第一項、第三項，修正前懲治走私條例第二條第一項、第十一條、第十二條
、刑法第二條第一項但書、第十一條、第二十八條、第五十五條、第三十七條第二項
，判決如主文。
本案經檢察官劉文水到庭執行職務。
中    華    民    國      九十二      年       四       月     三十     日
                              臺灣高等法院高雄分院刑事第六庭
                                  審判長法官  王憲義
                                        法官  范惠瑩
                                        法官  張意聰
右正本證明與原本無異。
如不服本判決應於收受本判決後十日內向本院提出上訴書狀，其未述上訴理由者，
並得於提起上訴後十日內向本院補提理由書狀（均須按他造當事人之人數附繕本)「
切勿逕送上級法院」。
                                      書記官  許信宗
中    華    民    國      九十二      年       五       月      二      日
參考法條：
毒品危害防制條例第四條第二項
製造、運輸、販賣第二級毒品者，處無期徒刑或七年以上有期徒刑，得併科新臺幣七
百萬元以下罰金。
修正前懲治走私條例第二條第一項
私運管制物品進口、出口逾公告數額者，處七年以下有期徒刑，得併科新臺幣二十萬
元以下罰金。
以犯前項之罪為常業者，處三年以上十年以下有期徒刑，得併科新臺幣三十萬元以下
罰金。
第一項之未遂犯罰之。
第一項所稱管制物品及其數額，由行政院公告之。


司法院資訊處製作；財團法人民間司法改革基金會備份。
